臺灣高等法院高雄分院刑事判決
                                    110年度上易字第399號
上  訴  人
即  被  告  謝恒德


上列上訴人因竊盜案件，不服臺灣高雄地方法院110年度審易字
第104號，中華民國110年3月18日第一審判決（起訴案號：臺灣
高雄地方檢察署109年度偵字第21090號），提起上訴，本院判決
如下：
    主  文
原判決撤銷。
謝恒德犯刑法第321條第1項第6款之加重竊盜罪，累犯，處有期
徒刑參月，如易科罰金以新臺幣壹仟元折算壹日。
    事  實
一、謝恒德於民國109年10月15日11時20分許，搭乘臺鐵第111車
    次普悠瑪號列車，在屬於供陸路公眾運輸之上開火車上之第
    4節車廂內，意圖為自己不法之所有，基於加重竊盜之犯意
    ，徒手竊取該車廂內之車窗擊破器2支，置於其所攜之手提
    袋內，嗣於同日11時40分許，該列車抵達高雄火車站時下車
    準備離去，經該列車長發現後使用無線電通報站員攔阻並報
    警處理，謝恒德於有偵查犯罪職權之公務員發覺其犯罪前，
    即自首而接受裁判，並自動交出上開車窗擊破器2支，而悉
    上情。
二、案經內政部警政署鐵路警察局高雄分局報告臺灣高雄地方檢
    察署檢察官偵查起訴。
    理  由
一、按簡式審判程序之證據調查，不受第159條第1項、第161條
    之2、第161條之3、第163條之1及第164條至第170條規定之
    限制，刑事訴訟法第273條之2定有明文。本件係適用簡式審
    程序之案件，爰不記載說明各項證據之證據能力部分。
二、認定犯罪事實所憑之證據及理由：
  ㈠上開事實，業據上訴人即被告謝恒德（下稱被告）於原審及
    本院審理時坦承不諱，核與證人即交通部臺灣鐵路管理局高
    雄站副站長徐瑞婷於警詢中證述之情節相符，復有內政部警
    政署鐵路警察局高雄分局扣押筆錄、扣押物品目錄表、扣押
    物品收據、贓物認領保管單、現場照片在卷可稽，並有車窗
    擊破器2支扣案可佐，足認被告前揭任意性自白與事實相符
    ，自得作為本件論科之依據。
　㈡本件事證明確，被告在供陸路公眾運輸之火車內竊盜之犯行
    ，堪予認定。
三、論罪科刑：
　㈠按刑法第321條第1項第6款「在車站或埠頭犯之者」之規定，
    業於100年1月10日修正為「在車站、港埠、航空站或其他供
    水、陸、空公眾運輸之舟、車、航空機內而犯之者」等語，
    已擴大原法條係單純指旅客上下車停留及必須經過之場所之
    車站或埠頭之範圍。本件被告行竊之地點係在供陸路公眾運
    輸之火車第4節車廂內，依上所述，性質上自屬刑法第321條
    第1項第6款所指之範圍內。是核被告所為，係犯刑法第321
    條第1項第6款之加重竊盜罪。
　㈡被告前因詐欺、竊盜案件，經臺灣高等法院以104年度上訴字
    第1131號判決判處有期徒刑2月、6月、3月、8月、7月確定
    ，上開5罪嗣經同法院以104年度聲字第4187號裁定應執行有
    期徒刑1年8月確定，於106年3月23日假釋付保護管束，於10
    6年6月14日保護管束期滿，假釋未經撤銷，視為執行完畢乙
    情，有臺灣高等法院被告前案紀錄表在卷可按。其受有期徒
    刑執行完畢後，5年內故意再犯本件有期徒刑以上之罪，為
    累犯。其於徒刑執行完畢後，再犯相同罪名之本罪，足見其
    未因刑罰之執行而記取教訓，具有特別惡性及對刑罰反應力
    薄弱之情形，參諸司法院大法官會議釋字第775號解釋意旨
    ，爰依刑法第47條第1項之規定，加重其刑。
　㈢被告竊取上揭車窗擊破器後，列車長即報警並告予行竊者相
    關之外表特徵，員警嗣以此尋找並在計程車排班處，看到外
    表特徵相符之被告後，被告即予承認並自身攜之包包內取出
    上揭贓物交予員警，此業據證人即員警卓柏翰於本院審理時
    結證甚詳，顯見被告係在有偵查犯罪職權之公務員發覺其犯
    罪前，即自首而接受裁判無訛，應依刑法第62條前段之規定
    ，減輕其刑。
　㈣又被告供稱其患有精神病，長期在基隆長庚紀念醫院精神科
    看診，行為時係在精神耗弱之情況下所為等語，經查被告確
    實患有生理狀況所致伴有憂鬱特徵之情感疾患、阻塞型睡 
    眠呼吸中止及生理狀況所致之其他人格與行為疾患，且回溯
    最早就醫日期為西元2002年（即民國91年）5月17日，有該
    醫院110年7月26日之診斷證明書附卷可稽（本院卷第59頁）
    。本院依被告之聲請送請該醫院鑑定，其結果認其因行為時
    受到其情感性疾患症狀之影響，對於複雜事件的理解過於簡
    單化，以及對於自身行為的可能後果欠缺周詳考慮，其理性
    思考及判斷力較易出現問題，整體而言，其於本件行為時之
    辨識行為違法或依其辨識而為行為之能力，有較一般正常人
    減低，但未達到顯有不足之程度等情，有該醫院111年3月31
    日長庚院基字第1110300173號函所附精神鑑定報告書在卷可
    考（本院卷第83至93頁），本院參諸被告行竊之過程及如前
    所述竊得擊破器事後之舉措，確有異於常人之處等綜合以觀
    ，堪認被告於本件行為時已達於辨識行為違法或依其辨識而
    為行為之能力顯著降低之情形，應依刑法第19條第2項之規
    定，減輕其刑。
　㈤被告有加重其刑及多次減輕其刑之情形，依法應先加重後遞
    減輕之。　
四、撤銷原判決之理由：
　㈠原審認被告罪證明確，而予論科，固非無見。惟㈠被告有應依
    刑法第62條前段及同法第19條第2項之規定分別減輕其刑之
    情形，原審漏未予適用，容有未洽；㈡本件被告係在供陸路
    公眾運輸之火車車廂內行竊，業如前述，原決理由內，認火
    車之車廂亦屬「旅客上下車停留及必須經過之場所」之「車
    站」範圍內，忽略刑法第321條第1項第6款曾為修法明白規
    範上情乙節，亦有未合。被告以量刑過重為由，提起上訴，
    非無理由，且原判決併有前揭㈡之疏失，同屬無可維持，應
    由本院予以撤銷改判。
  ㈡審酌被告在供陸路公眾運輸之火車車廂內竊取車窗擊破器得
    手，侵害他人財產法益，所為應予非難。惟念其自始坦認犯
    行，且所竊得財物已發還予被害人，有贓物認領保管單在卷
    可參（警卷第23頁），所生之損害已有所減輕，兼衡自陳係
    大學畢業、目前無業由家人接濟、和母親同住、母親行動不
    便及失智之生活狀況，並考量被告犯罪之動機、目的、手段
    等其他一切情狀，量處有期徒刑3月，並諭知如易科罰金以
    新臺幣1000元為折算1日之標準。
　㈢被告行竊所得之車窗擊破器2支，業已發還被害人收執，此業
    據證人徐瑞婷於警詢時證述屬實，依刑法第38條之1第5項規
    定，自不予宣告沒收。
五、據上論斷，應依刑事訴訟法第369條第1項第1款、第364條、
    第299條第1項前段，刑法第321條第1項第6款、第47條第1項
    、第62條前段、第19條第2項、第41條第1項，刑法施行法第
    1條之1第1項，判決如主文。
本案經檢察官劉俊良、尤彥傑提起公訴，檢察官郭振昌到庭執行
職務。
中　　華　　民　　國　111 　　年　　5 　　月　　26　　日
                  刑事第九庭    審判長法  官  莊崑山
                                      法  官  惠光霞
                                      法  官  陳明富
以上正本證明與原本無異。
不得上訴。
中　　華　　民　　國　　111 　年　　5 　　月　　26　　日
                                      書記官  馬蕙梅
附錄論罪科刑法條：
刑法第321條
犯前條第一項、第二項之罪而有下列情形之一者，處六月以上五
年以下有期徒刑，得併科五十萬元以下罰金：
一、侵入住宅或有人居住之建築物、船艦或隱匿其內而犯之。
二、毀越門窗、牆垣或其他安全設備而犯之。
三、攜帶兇器而犯之。
四、結夥三人以上而犯之。
五、乘火災、水災或其他災害之際而犯之。
六、在車站、港埠、航空站或其他供水、陸、空公眾運輸之舟、
    車、航空機內而犯之。
前項之未遂犯罰之。